臺灣嘉義地方法院民事裁定
110年度家聲抗字第5號
抗  告  人  台新大安租賃股份有限公司

法定代理人  陳力雄  


關  係  人  蔡月娟稅務記帳士
上列抗告人因就被繼承人吳國廷選任遺產管理人事件，對本院司
法事務官於民國110年1月6日所為109年度司繼字第102號民事裁
定提起抗告，本院第二審合議庭，裁定如下：
    主  文
一、原裁定廢棄。
二、選任蔡月娟稅務記帳士為被繼承人吳國廷（男，民國七十七
    年五月廿四日生，身分證統一編號：Z○○○○○○○○○號，民國一
    ０七年七月十一日死亡，最後住所：嘉義縣○○鄉○○村0鄰○○○0
    0巷00號）之遺產管理人。
三、准對被繼承人吳國廷之繼承人為承認繼承之公示催告。
四、被繼承人吳國廷之大陸地區以外繼承人，應自前項公示催告
    最後揭示於法院公告處、資訊網路及其他適當處所之日起七
    個月內承認繼承。上述期限屆滿，無繼承人承認繼承時，被
    繼承人吳國廷之遺產，於清償債權並交付遺贈物後，如有賸
    餘即歸屬國庫。
五、聲請及抗告費用新臺幣貳仟元由被繼承人吳國廷之遺產負擔
    。
    理  由
一、抗告人於原審聲請意旨：抗告人之債務人吳國廷於民國107
    年7月11日死亡，其法定繼承人均已拋棄繼承權，是否仍有
    應繼承之人不明，而親屬會議並未於一個月內選定遺產管理
    人，致使吳國廷所留之遺產無從進行處置，而有為吳國廷選
    任遺產管理人之必要，抗告人具有相當之利害關係。因此，
    依民法第1178條第2 項規定，聲請選任被繼承人吳國廷之遺
    產管理人等語。　　
二、原審裁定係以：抗告人前述主張，固有提出債權讓與暨動產
    抵押契約書、本院拋棄繼承查詢函、戶籍謄本及繼承系統表
    等文件影本為證。惟抗告人並未提出被繼承人吳國廷之遺產
    資料，經原審通知抗告人應提出被繼承人所留遺產之具體證
    明文件、所欲選任之遺產管理人人選相關資料及願任同意書
    等事項，抗告人仍未補正，故難認本件有選任遺產管理人之
    必要，依前述規定，抗告人聲請選任被繼承人吳國廷之遺產
    管理人，與法規定不合，而應予駁回。
三、抗告意旨略以：本件被繼承人吳國廷於106年11月間以車牌
    號碼000-0000號之自用小客車，向抗告人申貸車輛分期付款
　　，並簽訂債權讓與暨動產抵押契約書，然其於107年7月11日
    死亡，計至110年1月18日止，借款餘額尚有本金新臺幣（下
    同）149,668元及相關利息、費用未清償；又被繼承人之原
    法定繼承人皆已辦理拋棄繼承，且查無遺產清冊或選定遺產
    管理人之紀錄，而其既未選定遺產管理人，抗告人迄今即未
    能針對其遺產管理人取得執行名義，向國稅局查調本件被繼
    承人是否有財產，況抗告人向原審聲請選任遺產管理人已繳
    納1,000元，即應由原審依職權選任願意擔任遺產管理人之
    人選，抗告人無從知悉亦無熟識何人符合遺產管理人之資格
　　，為此聲明廢棄原裁定，並請求選任有意願之蔡月娟稅務記
    帳士為遺產管理人等語。
四、按先順序繼承人均拋棄其繼承權時，由次順序之繼承人繼承
　　。其次順序繼承人有無不明或第四順序之繼承人均拋棄其繼
    承權者，準用關於無人承認繼承之規定。繼承開始時，繼承
    人之有無不明者，由親屬會議於一個月內選定遺產管理人，
    並將繼承開始及選定遺產管理人之事由，向法院報明；親屬
    會議依前條規定為報明後，法院應依公示催告程序，定6個
    月以上之期限，公告繼承人，命其於期限內承認繼承。無親
    屬會議或親屬會議未於前條所定期限內選定遺產管理人者，
    利害關係人或檢察官，得聲請法院選任遺產管理人，並由法
    院依前項規定為公示催告，民法第1177條、第1178條分別定
    有明文。又所謂「繼承人之有無不明」，係指被繼承人之直
    系血親卑親屬、配偶、父母、兄弟姊妹及祖父母無人出現之
    情形而言。因之繼承人有無不明，應從廣義解釋，亦即依戶
    籍資料之記載無可知之繼承人即屬之。非必在客觀上已確定
    絕無繼承人，始足當之（最高法院85年度臺上字第2101號判
    決要旨參照）。再者，遺產管理人之設，旨在管理保存及清
    算遺產，以免遺產散失，旨在維護公益及被繼承人債權人之
    利益，此觀民法第1177條立法理由自明。故法院在指定無人
    承認繼承之被繼承人之遺產管理人時，應綜合個案之主、客
    觀所有相關情狀，妥為考量後，指定適合之人擔任遺產管理
    人。法院就此類非訟事件，本具有裁量權，並不受當事人或
    利害關係人之聲明或主張之拘束，而應依職權，妥為指定適
    當之人擔任遺產管理人。至指定遺產管理人，固應適度尊重
    該無人承認繼承事件之利害關係人之主觀意願，即在該利害
    關係人主觀上有意願擔任，且客觀上亦屬適任之遺產管理人
    時，法院自得優先選任之；反之，縱該利害關係人主觀上有
    意願擔任遺產管理人，惟客觀上並不適任時，法院仍不得徒
    因其具有主觀意願，即率爾指定為遺產管理人。再者，並非
    無人承認繼承事件之利害關係人主觀上無擔任遺產管理人之
    意願，法院即不應或不得指定該無意願之利害關係人為遺產
    管理人；且如客觀上適任遺產管理人之所有利害關係人，均
    無主觀意願擔任遺產管理人時，法院仍應本於職權，妥為指
    定適任之人擔任遺產管理人。經查：
（一）被繼承人吳國廷於107年7月11日死亡，其各順位繼承人全部拋棄繼承，且其親屬會議並未於一個月內選定遺產管理人，致抗告人就其對被繼承人之債權無法行使權利等情，業據抗告人於原審提出債權讓與暨動產抵押契約書、本院拋棄繼承查詢函、戶籍謄本及繼承系統表等文件影本為證（見109年度司繼字第102號卷第9至13頁、第29至47頁）
　　　，且經調取本院109年度繼字第936號拋棄繼承卷宗查核屬實，是抗告人依前揭規定，聲請法院選任被繼承人吳國廷之遺產管理人，洵屬有據。
（二）關於遺產管理人之人選，經本院通知嘉義律師公會、會計
      師公會、地政士公會、財政部國有財產署及被繼承人吳國
      廷之繼承人對擔任遺產管理人一事表示意見，雖其等均表
      示確無意願擔任遺產管理人（見本院卷第33、53、165頁
　　　），惟蔡月娟稅務記帳士有擔任被繼承人吳國廷遺產管理
      人之意願乙情，業經嘉義市記帳士公會110年8月10日110
      嘉市記公字第016號函函覆明確（見本院卷第161頁），且
      有其出具之願任同意書在卷可按（見本院卷第183頁），
      抗告人對此亦表示同意（見本院卷第179頁），本院為求
      慎重，乃發函請抗告人就日後若確定被繼承人吳國廷無遺
      產，是否願意支付關係人蔡月娟稅務記帳士擔任遺產管理
      人之報酬5,000元，抗告人亦具狀表示同意等語（見本院
      卷第217頁），故本院審酌具備稅務記帳士資格之人，具
      有相關法律相關專業知識、實務經驗，且其行止受稅法及
      記帳士公會之規範，與被繼承人及債權人間亦不致有利害
      偏頗之虞，且其既願擔任被繼承人之遺產管理人，應能利
      用其專業辦理後續清查、應訴及變賣遺產與清償債務事宜
　　　，應可適正執行遺產管理人之職務。
（三）另法院選任之遺產管理人於職務執行完畢後，應向法院陳
  　　報處理遺產之狀況並提出有關文件，家事事件法第140條
  　　定有明文。本件選任遺產管理人裁判確定後，受選任人自
    　宜注意前述規定依法陳報法院，併予說明。
（四）綜上所述，原審未及審酌前述情事，逕予以駁回抗告人之
      聲請，尚有未洽，抗告意旨指摘原裁定不當，求予廢棄改
      為裁判，為有理由，爰將原裁定廢棄，改裁定如主文所示
　　　。
五、據上論結，本件抗告為有理由，依家事事件法第97條、第12
    7條第4項，非訟事件法第46條，民事訴訟法第492條前段，
    裁定如主文。

中　　華　　民　　國　　110 　年　　11　　月　　30　　日
                  家事庭  審判長 法  官 柯月美
　　　　　　　　　　　　　　　　　　           
　　　　　　　　　　　　　       法  官 洪嘉蘭
　　　　　　　　　　　　　　　　　　
                                 法  官 黃仁勇
以上正本係照原本作成。
如不服本裁定，僅得於收受本裁定正本送達後10日內，以適用法
規顯有錯誤為理由，向本院提出再抗告狀，並繳納再抗告裁判費
新臺幣1,000元。
提起再抗告應委任律師或具有律師資格之人；委任有律師資格者
，並應附具律師資格證書及釋明委任人與受任人有民事訴訟法第
466條之1第1項但書或第2項所定關係之釋明文書影本。
中　　華　　民　　國　　110 　年　　11　　月　　30　　日
                                 書記官 黃郁萍